【裁判字號】    90,易,1559
【裁判日期】    901221
【裁判案由】    侵占
【裁判全文】
臺灣臺北地方法院刑事判決                          九十年度易字第一五五九號
    公  訴  人  臺灣臺北地方法院檢察署檢察官
    被      告  甲○○
右列被告因侵占案件，經檢察官聲請簡易判決處刑（八十九年度偵緝字第一一一六號
），本院認不宜依簡易判決處刑，改依通常程序審理，判決如左：
    主  文
甲○○意圖為自己不法之所有，侵占自己持有他人之物，處有期徒刑肆月，如易科罰
金，以參佰元折算壹日。又意圖為自己不法之所有，侵占自己持有他人之物，處有期
徒刑參月，如易科罰金，以參佰元折算壹日。應執行有期徒刑陸月，如易科罰金，以
參佰元折算壹日。
    事  實
一、甲○○基於為自己不法所有意圖之犯意，於民國八十八年九月七日，向設於台北
    市○○路○段二四四巷二號一樓之集泰交通有限公司（下稱集泰公司），承租車
    號ＢＷ－四五Ｏ號之營業小客車，約定每日均將上開營業小客車返還公司，每日
    並應交付新台幣（以下同）六百元之租金予集泰公司，集泰公司當日乃依約將該
    營業小客車交付予甲○○使用，詎甲○○收受該車後即據為己有，亦未繳納租金
    ，而不知去向，嗣經集泰公司向臺灣臺北地方法院檢察署提出告訴，甲○○始於
    八十八年十月二十一日臺灣臺北地方法院檢察署庭訊後將該車輛交還集泰公司；
    嗣復另行起意，於八十八年十二月二十三日，甲○○向設於台北市○○路○段一
    六五號之漢傑交通有限公司（下稱漢傑公司），以同一手法承租車號ＥＸ－二九
    九號之營業小客車，約定租賃期間每五日應繳納租金三千二百五十元予漢傑公司
    ，漢傑公司即依約將上開車號營業小客車交付予甲○○，甲○○租用車號ＥＸ－
    二九九號車輛初期，尚有陸續繳納租車款項，詎其自八十九年六月三十日起，竟
    萌生為自己不法所有之犯意，將該車據為己有，拒不繳納租金而不知去向，嗣經
    漢傑公司向臺灣臺北地方法院檢察署提出告訴後，乃於八十九年十月十一日，經
    大直派出所尋回該車輛，甲○○共計積欠集泰公司新台幣（下同）八萬餘元、漢
    傑公司二萬餘元。
二、案經集泰公司、漢傑公司告訴臺灣臺北地方法院檢察署檢察官偵查起訴。
    理  由
一、訊據被告甲○○固承認有向集泰公司及漢傑公司租車並積欠租金之事實，惟矢口
    否認有何侵占犯行，辯稱：伊是因為繳不出錢所以不敢還車，伊原本在外即已積
    欠債務，租車之後雖有營業，但因有賭博習慣，所以沒有錢，伊向集泰公司租車
    時，也是因為賭博無法還錢，伊於租車前就已有欠債，包括地下錢莊、賭債、欠
    父母錢，故伊離家即一直以車為家云云。惟查，右揭犯罪事實，業經告訴人集泰
    公司、漢傑公司指訴綦詳，並有租借合約書一份、存證信函二份、身份證影本三
    份、駕照影本一份、集泰公司求職申請書、保證書、保管切結書各一紙在卷可稽
    。被告雖辯稱租用告訴人集泰公司、漢傑公司之營業小客車後，係因沉迷賭博惡
    習，方將營業賺得之款項花用，而未能繳納租金，並非有意將車輛侵占入己云云
    。經查：被告於前揭時地向集泰公司租得該車後即一去不回，既不繳納租金，亦
    拒不還車，其向漢傑公司租得該車後，雖繳交一段期間之租金，惟嗣即一去不回
    ，既不支付租金，亦拒不還車，準此，倘被告無侵占意圖，何以未於無力繳納租
    金之際旋即返還車輛？詎被告既未繳納租金，仍繼續使用該車輛，以車為家，據
    為己用，從未告知告訴人等所租用之車輛去向，且對告訴人等以存證信函之催告
    亦置之不理，顯見被告主觀上有侵占之犯意甚明，且被告前開所辯，迄未提出任
    何事證以供調查，從而被告上開空言辯解，不足採信。本件事證明確，被告犯行
    堪以認定。
二、核被告所為，係犯刑法第三百三十五條第一項之侵占罪。其前後二次侵占犯行，
    ，時間間隔近一年，顯屬各別之犯意，並無任何概括犯意之關係，應分論併罰之
    。爰審酌被告犯罪之動機、目的、手段，犯罪後仍飾詞狡辯未坦承犯行，犯後迄
    今已逾年餘，仍未能賠償告訴人之損失，尚無悔意等一切情狀，分別判處如主文
    所示之刑。又查被告行為後，刑法第四十一條已於九十年一月四日修正，同年月
    十日經總統公布施行之，修正後之刑法第四十一條規定：「犯最重本刑為五年以
    下有期徒刑以下之刑之罪，而受六個月以下有期徒刑或拘役之宣告，因身體、教
    育、職業、家庭之關係或其他正當事由，執行顯有困難者，得以一元以上三元以
    下折算一日，易科罰金。但確因不執行所宣告之刑，難收矯正之效，或難以維持
    法秩序者，不在此限。」「併合處罰之數罪，均有前項情形，其應執行之刑逾六
    月者，亦同」；該規定與修正前刑法第四十一條規定：「犯最重本刑為三年以下
    有期徒刑以下之刑之罪，而受六個月以下有期徒刑或拘役之宣告，因身體、教育
    、職業或家庭之關係，執行顯有困難者，得以一元以上三元以下折算一日，易科
    罰金。」比較，以修正後之規定較有利於被告，是依刑法第二條第一項前段之規
    定，應適用裁判時之法律即修正後之刑法第四十一條規定對被告所犯之罪併諭知
    易科罰金之折算標準。並定其應執行之刑及諭知易科罰金之折算標準。
據上論斷，應依刑事訴訟法第四百五十二條、第二百九十九條第一項前段，刑法第二
條第一項前段、第三百三十五條第一項、第五十一條第五款，修正後刑法第四十一條
第一項，罰金罰鍰提高標準條例第一條前段、第二條，判決如主文。
本案經檢察官黃久真到庭執行職務。
中    華    民    國      九十        年    十二      月      廿一    日
                                      臺灣臺北地方法院刑事第九庭
                                          審判長法  官  李英豪
                                                法  官  黃雅君
                                                法  官  林怡秀
右正本證明與原本無異。
如不服本判決，應於判決送達後十日內，向本院提出上訴狀。
                                                書記官  賴敏慧
中    華    民    國      九十        年     十二     月     廿五     日
附錄本案論罪科刑法條全文：
刑法第三百三十五條
意圖為自己或第三人不法之所有，而侵占自己持有他人之物者，處五年以下有期徒刑
、拘役或科或併科一千元以下罰金。
前項之未遂犯罰之。


司法院資訊處製作；財團法人民間司法改革基金會備份。
